臺灣雲林地方法院刑事判決
110年度交易字第201號
公  訴  人  臺灣雲林地方檢察署檢察官
被      告  葉冠輝



上列被告因過失傷害案件，經檢察官提起公訴（110 年度偵字第
1096號），被告就被訴事實為有罪之陳述，經告知簡式審判程序
意旨，並聽取公訴人及被告之意見後，本院裁定行簡式審判程序
，判決如下：
    主      文
葉冠輝汽車駕駛人無駕駛執照駕車，犯過失傷害罪，處有期徒刑
參月，如易科罰金，以新臺幣壹仟元折算壹日。
    事實及理由
壹、犯罪事實
    葉冠輝明知其僅考領有小型車之駕駛執照，依法僅能騎乘汽
    缸總排氣量在50立方公分以下之普通輕型機車，不得越級騎
    乘汽缸總排氣量逾50立方公分且在250 立方公分以下之普通
    重型機車，竟於民國109 年9 月5 日上午7 時13分許，無照
    騎乘車牌號碼000-000 號普通重型機車（汽缸總排氣量為12
    4 立方公分），沿雲林縣崙背鄉南光路由北往南方向行駛，
    行經雲林縣○○鄉○○路○○○路○○號誌交岔路口時，本應注意行
    經無號誌交岔路口，應減速慢行，並作隨時停車之準備，而
    依當時天候晴、日間自然光線、柏油路面乾燥無缺陷、無障
    礙物及視距良好等情，並無不能注意之情事，竟疏未注意及
    此，即貿然駛入上開交岔路口，適有廖素芬騎乘車牌號碼00
    0-000 號普通重型機車，沿雲林縣○○鄉○○路○○○○○○○○○○○○號
    誌交岔路口，亦疏未注意行經路面劃設有『▽』讓路線之無號
    誌交岔路口，支線道車應暫停讓幹線道車先行，兩車因而發
    生碰撞，致廖素芬受有左膝近端脛骨骨折之傷害。葉冠輝於
    肇事後，在未有偵查犯罪職務之機關或公務員發覺其為犯罪
    人前，即親自報警，並報明肇事人之姓名、地點，自首而接
    受裁判。
貳、程序部分
    本案被告葉冠輝所犯之罪，非死刑、無期徒刑、最輕本刑為
    3 年以上有期徒刑之罪，或高等法院管轄第一審之案件，被
    告於審理程序中，就前揭被訴事實為有罪之陳述，經告以簡
    式審判程序之旨，並聽取被告與公訴人之意見後，本院認無
    不得或不宜改依簡式審判程序進行之處，爰依刑事訴訟法第
    273 條之1 第1 項、第284 條之1 規定，裁定本案行簡式審
    判程序。是本案之證據調查，依刑事訴訟法第273 條之2 規
    定，不受同法第159 條第1 項、第161 條之2 、第161 條之
    3 、第163 條之1 及第164 條至第170 條規定之限制，合先
    敘明。
參、認定犯罪事實所憑之證據及理由
一、上開犯罪事實，業據被告坦承不諱（警卷第8 、9 、12頁、
    偵卷第25、27頁、本院卷第83、84、88頁），核與證人即告
    訴人廖素芬證述之內容一致（警卷第15至21頁、偵卷第21至
    23頁），並有道路交通事故現場圖、道路交通事故調查報告
    表㈠、㈡（警卷第23至27頁）、告訴人之國立臺灣大學醫學院
    附設醫院雲林分院診斷證明書（警卷第31頁）、現場監視器
    錄影畫面翻拍照片（警卷第33頁）、現場及車損照片（警卷
    第35至45頁）、雲林縣警察局西螺分局崙背分駐所道路交通
    事故肇事人自首情形紀錄表（警卷第47頁）、雲林縣警察局
    西螺分局崙背分駐所道路交通事故當事人酒精測定紀錄表（
    警卷第51頁）、被告之證號查詢機車駕駛人資料（警卷第57
    頁）、交通部公路總局嘉義區監理所110 年4 月30日嘉監鑑
    字第1100000587號函所檢附之嘉雲區車輛行車事故鑑定會鑑
    定意見書（偵卷第33至36頁）、車牌號碼000-000 號、BWC-
    133 號普通重型機車之車輛詳細資料報表（警卷第55、61頁
    ）在卷可查，而依告訴人送醫之時序觀察，其受有前揭傷害
    之結果，與本案交通事故有相當因果關係，足堪認定。
二、按行車速度，依速限標誌或標線之規定，無速限標誌或標線
    者，行經無號誌交岔路口，應減速慢行，作隨時停車之準備
    ，道路交通安全規則第93條第1 項第2 款定有明文。經查
    ，被告為考領有小型車駕駛執照之人，有前開證號查詢汽車
    駕駛人資料（警卷第59頁）在卷可證，本應注意且能注意汽
    車駕駛人行車時，行經無號誌交岔路口時，應減速慢行，作
    隨時停車之準備；又本案交通事故發生時，依當時路況，現
    場天候係晴天、日間自然光線、柏油路面乾燥無缺陷、無障
    礙物及視距良好之客觀情狀，此觀道路交通事故調查報告表
    ㈠即可明瞭（警卷第25頁），並無不能注意之情事，被告騎
    乘機車時卻疏未注意及此，而於行經上開無號誌交岔路口時
    ，未減速慢行以作隨時停車之準備，致雙方不及反應發生碰
    撞，肇生本案交通事故，被告顯有過失，甚為明確。再者，
    本案經交通部公路總局嘉義區監理所嘉雲區車輛行車事故鑑
    定會鑑定，鑑定結果略以：「一、葉冠輝駕駛普通重型機車
    ，行經無號誌交岔路口，未減速慢行，作隨時停車之準備，
    為肇事次因。」等語，有前揭交通部公路總局嘉義區監理所
    110 年4 月30日嘉監鑑字第1100000587號函所檢附之嘉雲區
    車輛行車事故鑑定會鑑定意見書可以為證，是鑑定結果亦與
    本院之認定一致，而告訴人受有前揭傷害，係因本案交通事
    故所致，已如前述，是被告上開過失行為，與告訴人之傷害
    結果，自有相當因果關係。至於告訴人騎乘普通重型機車，
    行經路面劃設有『▽』讓路線之無號誌交岔路口，未暫停讓騎
    乘在幹線道上之被告車輛先行，對本案車禍之發生亦有過失
    ，而為肇事主因，仍不能以此解免被告之過失罪責，一併敘
    明。
三、綜上所述，被告上揭任意性自白核與客觀事證相符，應足採
    信。本案事證明確，被告犯行堪以認定，應依法論科。 
肆、論罪科刑
一、按汽車駕駛人，無駕駛執照駕車，因而致人受傷或死亡，依
    法應負刑事責任者，加重其刑至2 分之1 ，道路交通管理處
    罰條例第86條第1 項定有明文。次按汽車駕駛執照為駕駛汽
    車之許可憑證，道路交通安全規則第50條第1 項前段定有明
    文；除依該規則第61條規定，汽車駕駛人取得高一級車類之
    駕駛資格者，准其駕駛較低等級車類之車輛外，應按其取得
    何等級車類之駕駛執照，駕駛該相當等級車類之車輛，不得
    持較低等級車類之駕駛執照，駕駛較高等級之車類；若有違
    反上述規定，因其不具備所駕駛車類之相當汽車駕駛人資格
    ，於法應認與無駕駛執照者同，始符合道路交通安全維護之
    立法本旨。是道路交通管理處罰條例第86條第1 項所稱之汽
    車駕駛人「無照駕車」，除同條例第21條第1 項第1 款之「
    未領有駕駛執照駕車」外，應包括持較低等級車類之駕駛執
    照，而駕駛較高等級之車類在內（最高法院85年度台上字第
    2942號判決要旨參照）。又按「汽車駕駛人取得高一級車類
    之駕駛資格者，應換發駕駛執照，並准其駕駛較低級車類之
    車輛，其規定如下：四、已領有小型車駕駛執照者，得駕駛
    輕型機車。」，道路交通安全規則第61條第1 項第4 款亦有
    明文，是汽車駕駛人若僅考領有小型車之駕駛執照，僅能騎
    乘普通輕型機車，倘越級騎乘普通重型機車，即屬無駕駛執
    照駕車，如因過失而傷害人，自有道路交通管理處罰條例第
    86條第1 項規定之適用。經查：被告所騎乘之車牌號碼000-
    000 號機車，其總排氣量為124 立方公分，此有車輛詳細資
    料報表（警卷第55頁）在卷可憑，核屬道路交通安全規則第
    3 條第6 款第1 目之1 所定「總排氣量逾50立方公分且在25
    0 立方公分以下」之普通重型機車；另被告亦自承其僅考領
    有小型車駕駛執照，而未考取機車之駕駛執照等語（本院卷
    第83頁），並有卷存之公路監理電子閘門證號查詢機車、汽
    車駕駛人資料（警卷第57、59頁）可證。準此，被告雖考領
    有小型車駕駛執照，惟依道路交通安全規則第61 條第1 項
    第4 款之規定，其僅得騎乘總排氣量50立方公分以下之輕型
    機車，則被告本案騎乘總排氣量124 立方公分之普通重型機
    車，顯已越級駕駛，該當道路交通管理處罰條例第86條第1 
    項所規定之「無駕駛執照駕車」，並無疑義，自應依道路交
    通管理處罰條例第86條第1 項之規定，加重其刑。是核被告
    所為，係犯道路交通管理處罰條例第86條第1 項、刑法第28
    4 條前段之汽車駕駛人，無駕駛執照駕車，因而過失傷害人
    罪。
二、按刑法第62條所謂自首，祇以犯人在犯罪未發覺之前，向該
    管公務員申告犯罪事實，而受裁判為已足，並不以使用「自
    首」字樣或言明「自首」並「願受裁判」為必要，最高法院
    63年度台上字第1101號判決意旨參照。查本案被告肇事後，
    在未有偵查犯罪職務之機關或公務員發覺其為犯罪人前，即
    親自報警，並報明肇事人之姓名、地點，此有雲林縣警察局
    西螺分局崙背分駐所道路交通事故肇事人自首情形紀錄表（
    警卷第47頁）存卷可稽，是依上開說明，被告應已符合自首
    之要件，爰依刑法第62條前段規定，減輕其刑，並先加重後
    減輕之。
三、爰以行為人責任為基礎，審酌被告未依所考領之駕照駕駛適
    合之車輛，復未遵守道路交通安全規則，致生本案車禍事故
    ，而使告訴人受有前揭傷害，且被告迄今仍未與告訴人達成
    和解，所為誠屬不該，然慮及被告犯後終能坦承犯行，態度
    尚可，兼衡其自陳為國中畢業之智識程度，未婚無子女，目
    前自己1 個人住，現在從事清潔業，每日收入約新臺幣1  
    千2 百元之家庭生活經濟狀況，暨考量檢察官對被告刑度之
    意見、被告與告訴人就本案交通事故所應負擔之肇責比例等
    一切情狀，量處如主文所示之刑，並諭知易科罰金之折算標
    準，以資懲儆。
據上論斷，應依刑事訴訟法第273 條之1 第1 項、第299 條第1
項前段，道路交通管理處罰條例第86條第1 項，刑法第11條前段
、第284 條前段、第62條前段、第41條第1 項前段，刑法施行法
第1 條之1 第1 項，判決如主文。
本案經檢察官林柏宇提起公訴，檢察官李承桓到庭執行職務。
中　　華　　民　　國　　110 　年　　8 　　月　　25　　日
                  刑事第八庭    法  官  陳育良
以上正本證明與原本無異。
如不服本判決應於收受判決後 20 日內向本院提出上訴書狀，並
應敘述具體理由；其未敘述上訴理由者，應於上訴期間屆滿後20
 日內向本院補提理由書（均須按他造當事人之人數附繕本）。
「切勿逕送上級法院」。
告訴人或被害人不服本判決，應具備理由請求檢察官上訴，及上
訴期間之計算係以檢察官收受判決正本之日期為準。「切勿逕送
上級法院」。　　　　　　　　　　　
                                書記官  王姵珺
中　　華　　民　　國　　110 　年　　8 　　月　　27　　日
附錄本案論罪科刑法條全文
中華民國刑法第284 條
因過失傷害人者，處1 年以下有期徒刑、拘役或10萬元以下罰金
；致重傷者，處3 年以下有期徒刑、拘役或30萬元以下罰金。